臺灣桃園地方法院刑事判決
110年度審訴更一字第7號
公  訴  人  臺灣桃園地方檢察署檢察官 
被      告  黃龍  


上列被告因誣告案件，經檢察官提起公訴（107年度他字第6843
號、108年度偵字第24707號、109年度偵緝字第1064號），本院
判決如下：
    主  文
黃龍無罪。
    理  由
一、公訴意旨略以：被告黃龍意圖使人受刑事處罰，於民國105
    年6 月13日，向臺灣桃園地方檢察署提出恐嚇之告訴，誣指
    告訴人楊慶郁於104 年12月23日下午某時，在桃園市○○區○○
    路000 巷0 號之「禾通倉儲公司」拿出木棍及煙灰缸，作勢
    毆打黃龍，並對黃龍恫稱：「如果希望子孫平安就趕快簽一
    簽」等語，致黃龍心生畏懼，嗣該案經本署檢察官為不起訴
    處分確定。因認被告涉犯刑法第169條第1 項之誣告罪嫌等
    語。
二、按犯罪事實應依證據認定之，無證據不得認定犯罪事實。被
    告之自白，不得作為有罪判決之唯一證據，仍應調查其他必
    要之證據，以察其是否與事實相符。不能證明被告犯罪者，
    應諭知無罪之判決。刑事訴訟法第154 條第2 項、第156 條
    第2 項、第301 條第1 項分別定有明文。又檢察官就被告犯
    罪事實，應負舉證責任，並指出證明之方法，刑事訴訟法第
    161 條第1 項亦有明定，是檢察官對於起訴之犯罪事實，應
    負提出證據及說服之實質舉證責任，倘其所提出之證據，不
    足為被告有罪之積極證明，或其指出證明之方法，無從說服
    法院以形成被告有罪之心證，基於無罪推定之原則，自應為
    被告無罪判決之諭知。
三、公訴意旨認被告此部分涉犯刑法第169 條第1 項之誣告罪嫌
    ，無非係以被告於警詢、檢察事務官詢問時之供述、證人楊
    慶郁、李天順、林清翰、吳振通、黃忠標及鐘玉繡於檢察事
    務官詢問時之供述等為其論據。
四、訊據被告堅詞否認有何誣告罪嫌，辯稱：我並不是告訴人，
    我也沒有提告，先前類似之案件我已經被判過無罪了，我於
    檢察事務官詢問時，也沒有針對104年12月23日在禾通倉儲
    公司與楊慶育協議租賃契約乙事，提出告訴之意思，只是說
    明當日之情形等語。經查：
（一）被告於105年6月8日前往桃園市政府警察局龜山分局接受
      員警訊問時，被告所提告之事實，乃係認楊慶郁於104 年
      12月24日在林清漢律師事務所有恐嚇行為，因而造成其配
      偶錡玉枝自殺未遂一事，有被告於105年6月8日提告之警
      詢筆錄在卷可稽（見108年偵字卷第24707號第33頁反面至
      第34頁），足見被告表示訴追之事並非104年12月23日在
      禾通倉儲公司遭楊慶郁恐嚇一事。況且觀諸被告於105年6
      月13日所提出之刑事陳述狀，其內容雖提及「於104.12.2
      4本人被迫基於子孫日後成長安全，害怕其對本人之家人
      下毒手，被迫簽下辱身喪權的轉讓書給禾通公司」等語（
      見108年偵字卷第24707號第40頁），為此部分被告僅係陳
      述其簽立轉讓契約書之源由，其內容並無提及楊慶郁於10
      4年12月23日對其為何恐嚇之具體情事，且觀諸其內容亦
      非針對楊慶郁於104 年12月23日之恐嚇行為提出申告，則
      被告是否確實有訴追之意，難認無疑。
（二）又觀諸錡玉枝於105 年6月10日提出之刑事陳述狀，內容
      載明「四、強迫他人自殺罪。1.104.12.23被告恐嚇先生
      ，如不簽下讓渡書，子孫無法平安長大，本人心有不甘辛
      苦投入倉庫事宜，卻於被告暴力脅迫下逼退…於104.12.25
      凌晨，第一次安眠自殺於倉庫。……五、被告教唆殺人未遂
      罪 104.12.23.被告於禾通公司恐嚇先生說，想要子孫平
      安長大，就要簽立讓渡書。105.06.04早上七點多果然發
      生了，如果不是二位員警奮不顧身抱出嬰兒，今天的悲劇
      就如被告所說的發生了，子孫不能平安長大…。」等語（
      見108年偵字卷第24707號第38頁反面至第39頁），此部分
      雖載明楊慶郁於104年12月23日有恐嚇被告之行為，然撰
      狀之人乃係錡玉枝，並非被告，則上開刑事陳述狀提告之
      人係錡玉枝亦非被告，被告就此部分根本無任何向該管公
      務員提告之事實。
（三）再者，被告於105 年10月19日接受檢察事務官詢問時供稱
      ：「（問：104 年12月24日簽立承租轉讓契約書之情形為
      何？）104 年12月23日下午，楊慶郁及鐘玉繡到工廠把我
      押走，押到禾通倉儲公司要我簽下轉讓合約書，當時黃忠
      標也在場，他也有看見楊慶郁拿木棍、菸灰缸要砸我，並
      向我稱『如果我希望子孫平安就趕快簽一簽』，當時我就簽
      立了草約，隔天才去林清漢律師那邊簽立合約，當天我有
      帶3 個要向我收帳朋友一起過去，楊慶郁當天就沒有再恐
      嚇威脅我，我在警詢時講錯日期。…（問：為何說你是被
      迫簽立該轉讓契約？）104 年12月23日楊慶郁說他與鐘玉
      繡拿回本金新臺幣【下同】2,400 萬元，450 萬元要給我
      ，剩下800 萬元作為相關未付款項的相關費用，結果隔天
      簽約時楊慶郁反悔，說他們要拿走3,200 萬元，要我不能
      通知債權人過來，之後我就不願意再配合辦理轉租的事宜
      。」等語（見109年度偵緝字第1064號第197頁至第199頁
      ），惟觀諸此部分詢問內容可知檢察事務官係詢問被告關
      於104 年12月24日締約之過程，及確認是否遭楊慶郁威嚇
      締約之過程，被告因而加以回答，被告於過程中，均未表
      示有何訴追楊慶郁之意思，僅係單純回答檢察事務官之詢
      問，被告於上開接受詢問之過程，既亦未向該管公務員表
      示訴追楊慶郁恐嚇之意思，自無任何向該管公務員提告之
      事實。
五、綜上所述，被告於105 年6 月8 日之警詢筆錄、於105年6月
    13日所提出之刑事陳述狀抑或其於105 年10月19日之檢察事
    務官詢問筆錄，均未曾表示訴追楊慶郁恐嚇之事實，既然被
    告未向該管公務員申告，顯與刑法第169 條第1 項犯罪構成
    要件不符，更無庸再行判斷被告是否出於意圖使他人受刑事
    或懲戒之處分，而有何誣告行為，檢察官所提出之證據或指
    出之證明方法，業經本院逐一調查，仍未能獲得被告有罪之
    確切心證，本案尚有合理懷疑存在，致無從形成被告有罪之
    確信，本案既乏積極明確之證據，可資證明被告有公訴意旨
    所指此部分之犯行，本諸罪疑唯輕之刑事證據法則，被告之
    犯罪既屬不能證明，揆諸前開規定及判例意旨，自應為被告
    無罪之諭知。
據上論斷，應依刑事訴訟法第301條第1項，判決如主文。　　
本案經檢察官黃鈺斐提起公訴，檢察官李孟亭到庭執行職務。
中　　華　　民　　國　　111 　年　　7 　　月　　1 　　日
                  刑事審查庭審判長法　官　劉美香
                                  法　官　李佳穎
                                  法　官　李雅雯

以上正本證明與原本無異。
如不服本判決應於收受判決後20日內向本院提出上訴書狀，並應
敘述具體理由。其未敘述上訴理由者，應於上訴期間屆滿後20日
內向本院補提理由書(均須按他造當事人之人數附繕本)「切勿逕
送上級法院」。

                                  書記官　沈詩婷
中　　華　　民　　國　　111 　年　　7 　　月　　4 　　日